【裁判字號】    97,訴,4023
【裁判日期】    980224
【裁判案由】    返還存款
【裁判全文】
臺灣臺北地方法院民事判決              97年度訴字第4023號
原      告  庚○○
            丁○○
            戊○○○
                      號
共      同
訴訟代理人  成介之律師
複代理人    壬○○
            甲○○
原      告  己○○
                      目前行.
被      告  臺灣中小企業銀行股份有限公司
法定代理人  辛○○
訴訟代理人  丙○○
            乙○○
上列當事人間請求返還存款事件，本院於九十八年二月十日言詞
辯論終結，判決如下：
    主  文
被告應給付原告新臺幣陸拾萬零伍佰肆拾柒元，及其中新臺幣
陸拾貳萬玖仟零拾貳元部分自民國九十七年十二月二十一日起
至清償日止，按該期間內應適用之被告活期儲蓄存款牌告利率計
算之利息。
訴訟費用由原告己○○負擔。
本判決於原告以新台幣貳拾壹萬元供擔保後，得假執行。
    事實及理由
一、程序方面：
  (一)按原告庚○○、丁○○、戊○○○提起本訴後，嗣以本件返
    還存款請求權為全體繼承人公同共有為由，聲請本院以裁定
    將己○○列為原告，並經本院於民國97年11月18日依民事訴
    訟法第56條之1第3項規定裁定追加己○○為原告，有裁定正
    本1份附卷可稽，合先敘明。又原告己○○未於言詞辯論期
    日到場，核無民事訴訟法第386條所列各款情形，爰依兩造
    之聲請，依同法第385條第2項不待其到庭陳述而為判決。
  (二)按訴狀送達後，原告不得將原訴變更或追加他訴。但擴張或
    減縮應受判決事項之聲明者，不在此限，民事訴訟法第255條
    第1項第3款著有明文。查原告起訴時請求被告應給付其新台
    幣（下同）60萬元及自起訴狀繕本送達之翌日（即97年6 月
    7日）起至清償日止，按年息5%計算之利息，嗣因原告請求
    總額及利息計算有異，而擴張聲明為：請求被告給付630,54
    7元，及其中629,032元部分自97年12月21日起至清償日止，
    按該期間內應適用之被告活期儲蓄存款牌告之利率計算利息
    ，核其聲明之變更僅屬擴張應受判決事項之聲明，依上開規
    定應予准許，合先敘明。
二、原告起訴主張：被繼承人曹有助前有60萬元定期存款消費寄
    託於被告銀行桃園分行處，因其已於96年11月4日死亡，其
    遺產由其原告概括繼承，原告乃依據繼承之法理，請求被告
    給付前開消費寄託物，但因繼承人之一己○○行蹤不明，由
    原告戊○○○、庚○○、丁○○函請被告同意提領前開寄託
    物3/4之存款，惟被告拒絕給付，爰依據消費寄託及繼承之
    法律關係，聲明請求被告給付其630,547元，及其中629,032
    元自97年12月21日起至清償日止，按該期間內應適用之被告
    活期儲蓄存款牌告之利率計算利息。
三、被告則抗辯以：
  (一)民法第1152條規定，繼承人有數人時，在分割遺產前，各繼
    承人對於遺產全部為公同共有。又同法第828條規定，公同
    共有物之處分，及其他之權利行使，應得公同共有人全體之
    同意。本件系爭存款在原告4人為遺產分割前，仍為公同共
    有，參酌最高法院74年台上字第748號判例意旨，除得全體
    公同共有人同意外，不得由其中一人或數人單獨受領。原告
    自始未取得繼承人之一己○○同意，請求領取3/ 4存款金額
    ，顯與前述規定及判例意旨不符。原告戊○○○、庚○○、
    丁○○應取得己○○同意，如無法取得同意，亦應先依民法
    第1164條請求遺產分割，被告始得依其分割結果給付，原告
    逕予提起本訴，顯然欠缺權利保護要件。又依民法230條之
    規定，本件因原告無法找到共同繼承人己○○，遲延給付顯
    不可歸責被告，依民事訴訟法第80條規定，訴訟費用應由原
    告負擔。
  (二)聲明：
    1.先位聲明：原告之訴駁回。
    2.備位聲明：(1)被告應給付原告630,547元，及其中629,032
      元部分自97年12月21日起至清償日止，按該期間內應適用
      之被告活期儲蓄存款牌告之利率計算利息。(2)訴訟費用由
      原告負擔。
四、原告主張被繼承人曹有助前有新台幣（下同）60萬元定期存
    款消費寄託於被告銀行桃園分行處，嗣曹有助於96年11月4
    日死亡，繼承人為原告4人等情，業據提出台灣中小企業銀
    行存款餘額證明書、死亡證明書、財政部台灣省南區國稅局
    遺產稅免稅證明書等件為證，復為被告所不爭執，自堪信為
    真實。
五、被告雖抗辯其自始未否認被繼承人曹有助於被告銀行桃園分
    行有定期存款60萬元之債權存在及原告4人為曹有助之繼承
    人，僅因原告庚○○、丁○○、戊○○○並未與原告己○○
    共同行使債權，故被告銀行桃園分行無法給付，原告又捨遺
    產分割不為，原告之訴顯然欠缺權利保護要件云云，惟原告
    己○○目前行方不明，有本院送達回證及桃園縣政府警察局
    龍潭分局97年10月13日龍警分刑字第0979020468號函在卷可
    稽，是原告庚○○、丁○○、戊○○○自無從與原告己○○
    共同出面受領存款之返還，亦無從為遺產分割之協議，是難
    謂原告提起本件訴訟欠缺權利保護要件。按依民法第597 條
    之規定，消費寄託無論是否定有期限，寄託人得隨時請求返
    還。被繼承人曹有助與被告存在60萬元之消費寄託之契約關
    係，曹有助死亡後，由原告4人繼承曹有助本於上開消費寄
    託契約之權利，為兩造所不爭執，是原告4人自得隨時向被
    告請求返還上開存款。查迄至目前曹有助之上開存款本息合
    計已達630,547元，其中本金629,032元部分自97年12月21日
    起至清償日止，仍應按該期間內應適用之被告活期儲蓄存款
    牌告之利率計付利息，業據被告陳明，是原告請求被告給付
    630,547元，及其中本金629,032元部分自97年12月21日起至
    清償日止，按該期間內應適用之被告活期儲蓄存款牌告利率
    計算之利息，為有理由，應予准許。
六、原告陳明願供擔保，聲請宣告假執行，核無不合，爰酌定相
    當擔保金額准許之。
七、訴訟費用之負擔：本件因原告己○○行方不明致有訴訟之必
    要，爰依民事訴訟法第79條命由原告己○○負擔訴訟費用。
中    華    民    國    98    年    2     月    24    日
                  民事第二庭    法  官  歐陽漢菁
以上正本係照原本作成
如對本判決上訴，須於判決送達後20日內向本院提出上訴狀
中    華    民    國    98    年    2     月    24    日
                                書記官  吳貞瑩


司法院資訊處製作；財團法人民間司法改革基金會備份。
